【裁判字號】    92,簡上,196
【裁判日期】    921107
【裁判案由】    偽造文書
【裁判全文】
臺灣士林地方法院刑事判決                        九十二年度簡上字第一九六號
    上  訴  人  台灣士林地方法院檢察署檢察官
    被      告  乙○○
右列上訴人因被告偽造文書案件，不服本院九十二年度簡字第二八六號中華民國九十
二年八月十一日第一審刑事簡易判決（聲請案號：九十二年度偵字第四二五二號），
提起上訴，本院管轄之第二審合議庭判決如左：
    主  文
原判決撤銷。
乙○○行使偽造私文書，足以生損害於他人，處有期徒刑貳月，如易科罰金以參佰元
折算壹日。吉順國際開發股份有限公司「監察人願任同意書」上立同意書人欄中偽造
之「甲○○」署名壹枚沒收。
    事  實
一、乙○○於民國九十一年七月間，為籌組「吉順國際開發股份有限公司」（下稱吉
    順公司，設於臺北縣汐止市○○街四一０號二樓），明知甲○○僅同意擔任吉順
    公司之股東，並未同意擔任該公司之監察人，竟未經甲○○之同意，擅自令不知
    情之不詳姓名年籍成年女子，於臺北縣汐止市○○街吉順公司之辦公室內，在吉
    順公司「監察人願任同意書」上偽簽甲○○之署名一枚而偽造該私文書，足生損
    害於甲○○，並由不知情之會計師事務所人員持該偽造之私文書向台北縣政府申
    請辦理公司設立登記，而行使該偽造之私文書，並使主管機關將此不實之事項登
    記在所掌管公司董監事資料公文書上，足生損害於甲○○及主管機關對於公司監
    察人登記管理之正確性。
二、案經甲○○訴由台灣士林地方法院檢察署檢察官發交台北縣政府警察局汐止分局
    調查，並經台灣士林地方法院檢察署檢察官偵查後聲請簡易判決處刑。
    理  由
一、訊據被告乙○○固承認有找人在吉順公司「監察人願任同意書」上代簽告訴人甲
    ○○之署名，並持向台北縣政府申請辦理公司設立登記等事實，惟矢口否認犯有
    偽造文書等犯行，辯稱伊曾打電話到日本給甲○○，就擔任監察人之事獲得甲○
    ○之同意，且該吉順公司並未實際營運，也不生損害於甲○○云云。經查：（一
    ）證人即告訴人甲○○於偵訊中業已明確指稱其並未同意擔任吉順公司之監察人
    ，該「監察人願任同意書」上之簽名係屬偽造等語，而該吉順公司「監察人願任
    同意書」上之甲○○署押，經肉眼比對，確實與甲○○在偵訊筆錄上之簽名不同
    ，並有吉順公司「監察人願任同意書」影本乙張、財團法人金融聯合徵信中心吉
    順公司董監事及經理人名單報表乙份在卷可稽。而該偽造之甲○○「監察人願任
    同意書」既被用來辦理公司登記，自已生損害於甲○○。（二）被告雖於審理中
    辯稱曾打電話至日本，甲○○有同意擔任吉順公司之監察人云云，然於同一次審
    理期日中，被告另又供稱「（為何你之前向檢察官自白，你沒有得到告訴人甲○
    ○的同意，為何今天又說你有得到告訴人甲○○同意？）我是說我有打電話給告
    訴人甲○○，我也不知道監察人的事情，本來公司成立要四個人，監察人當然要
    告訴人甲○○當」等語，又被告前於九十二年七月十五日偵訊時供稱「（當初告
    訴人是願意擔任股東或監察人之工作？）是擔任股東，沒說要擔任監察人的工作
    」等語，顯與被告前揭業經甲○○同意之說法相互矛盾。此外，證人即被告之子
    陳逸達於偵訊中陳稱被告有打電話問告訴人辦理公司入股東的事等語，證人方忠
    宏於偵訊中陳稱伊後來知道被告有打電話去日本給告訴人，說她不在要代簽名的
    一些事情等語，固可證明被告曾因公司設立之事打電話到日本給告訴人，但該二
    名證人所陳內容仍不足以證明告訴人有在電話中同意擔任吉順公司監察人之事實
    。（三）按公司法第三百八十八條固規定主管機關對於公司登記之申請，認為有
    違反該法或不合法令程式者，應令其改正，非俟其改正合法後不予登記。惟此係
    就聲請設立登記事項有無違反公司法之規定以及聲請是否合乎法定程序而為審查
    ，至於申請設立時向公司登記主管機關所申報之公司監察人，是否經該本人之同
    意，該「監察人願任同意書」是否確為本人簽名，主管機關實際上並未加以審查
    ，僅是從程序上檢視其書面是否齊全即據為登記，並無所謂實質審查之情形。再
    者，告訴人既未同意擔任吉順公司之監察人，委任關係亦未成立，告訴人當然不
    是吉順公司之監察人，被告申請將告訴人登記為該公司之監察人，即屬不實之事
    項，實與其他股東是否願意選任告訴人擔任監察人無關。此外，該不實事項既經
    登記，甲○○形式上已成為吉順公司之監察人，而有負擔吉順公司責任之風險，
    並影響甲○○之信用條件，且導致主管機關公司監察人登記資料發生錯誤，足生
    損害於甲○○與主管機關有關公司監察人登記管理之正確性，此與吉順公司是否
    實際對外營業無涉，應認被告所辯，並不可採。是以，本件被告所申請登記之監
    察人既有不實，致使主管機關登記於職務上所掌之公文書，足生損害於甲○○與
    主管機關，自應構成使公務員為不實登載職務上所掌文書之罪。（四）綜上，足
    見被告所辯與事實不符，並非可採。應認本件事證明確，被告犯行洵堪認定，應
    依法論科。
二、核被告所為，係犯刑法第二百十六條、第二百十條行使偽造私文書及第二百十四
    條使公務員登載不實罪。被告偽造私文書後，復持以行使，其偽造之低度行為，
    應為行使之高度行為吸收，不另論罪。又被告令不知情之成年女子及會計師事務
    所人員偽簽署押及辦理公司登記行使偽造私文書、使公務員登載不實，為間接正
    犯。被告所犯上開二罪間，有方法結果之牽連關係，為牽連犯，應從一重依行使
    偽造私文書罪處斷。原審論罪科刑，固非無見，惟認被告所犯使公務員登載不實
    犯行不能證明部分，認事用法尚有未洽，檢察官之上訴意旨執此指摘原判決不當
    ，核有理由，應由本院撤銷改判。爰審酌被告犯罪之動機、目的、手段、品行、
    智識程度與犯罪後部分坦承犯行，惟尚未與告訴人達成和解等一切情狀，量處如
    主文第二項所示之刑，並諭知易科罰金之折算標準。至於吉順公司「監察人願任
    同意書」上立同意書人欄中偽造之甲○○署押一枚，不問屬於犯人與否，應依刑
    法第二百十九條之規定宣告沒收。
據上論斷，應依刑事訴訟法第四百五十五條之一第一項、第三項、第三百六十九條第
一項前段、第三百六十四條、第二百九十九條第一項前段，刑法第二百十六條、第二
百十條、第二百十四條、第五十五條、第四十一條第一項前段、第二百十九條，罰金
罰鍰提高標準條例第一條前段、第二條，判決如主文。
本案經檢察官陳家美到庭執行職務。
中      華      民      國      九十二      年    十  一    月    七    日
                                    臺灣士林地方法院刑事第二庭
                                      審判長法  官  杜  惠  錦
                                            法  官  張  國  棟
                                            法  官  高  愈  杰
右正本證明與原本無異。
本件不得上訴。
                                            書記官  蘇  彥  宇
中      華      民      國      九十二      年    十  一    月   十 二  日
附錄本案論罪科刑法條全文：
刑法第二百十條
偽造、變造私文書，足以生損害於公眾或他人者，處五年以下有期徒刑。
刑法第二百十四條
明知為不實之事項，而使公務員登載於職務上所掌之公文書，足以生損害於公眾或他
人者，處三年以下有期徒刑、拘役或五百元以下罰金。
刑法第二百十六條
行使第二百十條至第二百十五條之文書者，依偽造、變造文書或登載不實事項或使登
載不實事項之規定處斷。
刑法第二百十九條
偽造之印章、印文或署押，不問屬於犯人與否，沒收之。


司法院資訊處製作；財團法人民間司法改革基金會備份。
